【裁判字號】    94,簡上,127
【裁判日期】    950223
【裁判案由】    給付服務費
【裁判全文】
臺灣士林地方法院民事判決             94年度簡上字第127號
上  訴  人  徐俊傑即聖塔露琪亞管理委員會籌備處代表人
被上訴人    威勝保全股份有限公司
法定代理人  甲○○
訴訟代理人  乙○○
上列當事人間請求給付服務費事件，上訴人對於中華民國94年7
月12日本院士林簡易庭94年度士簡字第453號第一審判決提起上
訴，本院於95年2月9日言詞辯論終結，判決如下：
    主      文
原判決廢棄。
被上訴人在第一審之訴駁回。
第一、二審訴訟費用由被上訴人負擔。
    事實及理由
一、被上訴人在原審起訴主張：兩造於民國93年4 月5 日簽訂受
    任管理維護契約（以下稱系爭契約），約定由被上訴人就門
    牌號碼台北縣淡水鎮○○路67、69、71、73號公寓大廈（以
    下稱系爭社區）共有部分及約定共用部分提供管理服務，期
    間自同日起至同年12月31日止，上訴人應按月於每月10日給
    付被上訴人服務費新台幣（以下同）135,200 元，詎上訴人
    自同年5 月起即未依約給付約定之服務費，經被上訴人多次
    催討未果，遂於同年6 月18日發函再行請求給付並同時為終
    止系爭契約及撤回服務人員之意思表示，仍未獲上訴人置理
    ，爰以起訴狀繕本之送達，再向上訴人為終止系爭契約之意
    思表示，被上訴人自得依據系爭契約之約定，請求上訴人給
    付93年5 月份及同年6 月1 日至17日之管理費各135,200 元
    、72,107元，及自同年7 月11日起至清償日止，按年息百分
    之5 計算之利息，另上訴人違約未給付服務費，被上訴人尚
    得依系爭契約第12條第3 項約定，請求給付相當於2 個月服
    務費數額之違約金270,400 元云云，並聲明求為判決：上訴
    人應給付被上訴人207,307 元，及自93年7 月11日起至清償
    日止，按年息百分之5 計算之利息，並應給付被上訴人270,
    400 元之違約金。上訴人於原審言詞辯論期日未到庭陳述，
    亦未提出書狀為何聲明或答辯，而經原審依被上訴人聲請為
    一造辯論判決，判命上訴人給付如被上訴人前開訴之聲明，
    並依職權宣告假執行。
二、上訴人不服上開第一審判決，提起上訴主張：系爭社區為金
    釗建設開發股份有限公司（以下稱金釗公司）起造，上訴人
    當時因擔任金釗公司總經理，而社區內建物亦已經部分出售
    ，有處理相關事務必要，而出面籌設「聖塔露琪亞社區管理
    委員會籌備處」（以下稱系爭社區管委會籌備處）並與被上
    訴人簽訂系爭契約。嗣本件管理服務範圍之系爭社區所屬聖
    塔露琪亞社區，業經於93年5 月29日依法召開第一次區分所
    有權人會議，決議分別以系爭社區為夢幻區與另棟建物為和
    風區分管及各自成立管理委員會，並完成選舉管理委員而成
    立管理委員會，當選之管理委員亦均就任後運作，僅事後因
    故均經辭任，且區分所有權人會議因開會人數不足而流會，
    致無法改選，現在由包含上訴人在內之4 名住戶代表代管中
    。而被上訴人實際上未依約完成代收管理費及辦理管委會報
    備等事宜，經多次與被上訴人溝通，被上訴人均置之不理，
    上訴人自無給付義務，故被上訴人請求給付為無理由，而原
    審判決僅因上訴人未到場，即為一造辯論判決，亦有失公允
    等語，並聲明求為判決：(一)原判決廢棄。(二)被上訴人在第一
    審之訴駁回。被上訴人所為陳述，除與上載於原審起訴主張
    相同者外，另補稱：原審依法為一造辯論判決，並無失平，
    且被上訴人乃與上訴人簽訂系爭契約，上訴人未依約履行，
    積欠應付管理服務費共207,307 元及遲延利息未付，業經被
    上訴人終止系爭契約，依據系爭契約約定，上訴人尚應給付
    違約金270,400 元，被上訴人對上訴人請求而經原審判命上
    訴人如數給付，要無不合。至上訴人所稱辦理管理委員會報
    備事宜，被上訴人係與訴外人金釗公司簽訂協議書所為約定
    ，非被上訴人依據系爭契約應負之義務，被上訴人雖願協助
    辦理，但因上訴人未提供充分資料，故無法辦理云云置辯，
    並聲明求為判決：上訴駁回。
三、查系爭社區為訴外人金釗公司起造，並對外銷售，上訴人前
    於93年4 月5 日以系爭社區管委會籌備處代表人之名義，與
    被上訴人簽訂系爭契約，載明系爭社區管委會籌備處為委任
    人、被上訴人為受任人，約定由被上訴人就系爭社區共有部
    分及約定共用部分提供一般事務管理，及包含定點、定時巡
    邏工作在內之社區並其周圍環境安全防災管理維護事項等服
    務，期間自同日起至同年12月31日止，系爭社區管委會籌備
    處應於次月10日前按月匯款給付被上訴人服務費含稅金額為
    135,200 元，如系爭社區管委會籌備處有未依約給付服務費
    ，經被上訴人定期催告仍未於10日內繳交之違約時，被上訴
    人得終止系爭契約、停止服務及撤回留駐人員，並得請求系
    爭社區管委會籌備處賠償2 個月服務費之違約金及支付遲延
    給付之利息等項，而雙方締約當時，系爭社區內區分所有建
    物已有部分已經出售予第三人。嗣經被上訴人依約派員提供
    服務，然因自93年5 月份起之管理服務費未獲支付，經催討
    未果，遂於同年6 月18日致函系爭管委會籌備處通知撤回留
    駐人員，並再請求給付積欠服務費，但至今仍未獲支付。而
    系爭社區前已於93年5 月29日依法召開第一次區分所有權人
    會議，完成制訂規約及選舉管理委員，並成立名為聖塔露琪
    亞管理委員會（下稱系爭社區管委會）之管理組織，各該當
    選管理委員並曾就任運作，但因故旋又均辭任，迄未經依法
    改選等情，為兩造所不爭執，且有系爭契約（見原審卷第11
    頁以下）、存證信函暨掛號郵件收件回執（見原審卷第19頁
    以下）、值勤人員簽到登記簿（見原審卷第23頁以下）、協
    議書（見本院卷第20頁）、區分所有權人大會會議紀錄（見
    本院卷第59頁以下）、系爭社區管委會第一屆委員名冊（見
    本院卷第63頁）、住戶規約（見本院卷第71頁以下）、系爭
    社區管委會會議紀錄（見本院卷第118 頁以下）、系爭社區
    管委會管理委員辭任存證信函及聲明書（見本院卷第64頁以
    下）等在卷可稽，均堪信為真實。
四、茲被上訴人主張依據系爭契約約定，上訴人負有給付服務費
    及遲延利息與違約金之義務而訴請給付，被告則以前開情詞
    置辯。是本件爭執要點首在於系爭契約之當事人究竟為何及
    上訴人是否負有依據系爭契約履行約定給付之義務等項。本
    院判斷如下：按「債權人基於債之關係，得向債務人請求給
    付。」，民法第199 條第1 項固有明文，惟債權債務之主體
    應以締結契約之當事人為準（最高法院19年上字第382 號、
    40年台上字第1241號判例意旨參照），即契約僅有拘束訂約
    當事人之效力。蓋債之關係者，為特定人得請求特定人為特
    定行為之法律關係，此即所謂債權之相對性，亦即債權為對
    於特定人之權利，債權人只能向債務人請求給付，而不能向
    債務人以外之人請求給付。本件系爭契約締約名義當事人，
    如上兩造不爭執事實所載，乃各以被上訴人及系爭社區管委
    會籌備處名義為之，上訴人僅係代表系爭社區管委會籌備處
    與被上訴人締約，並非以個人身份與被上訴人成立契約關係
    。嗣該社區經召開第一次區分所有權人會議，出席區分所有
    權人達3 分之2 以上，併投票選舉由訴外人沈秉森等9 人當
    選、就任，進而召開管理委員會，推選由沈秉森擔任主任委
    員而開始運作，有上述區分所有權人會議紀錄、管理委員名
    冊在卷可參，堪認系爭社區管理委員會已經合法成立。而原
    管委會籌備處因籌備設立管理委員會所為法律行為應負擔之
    債權債務關係，在籌備設立及於系爭社區管委會依法成立前
    ，為維護社區安全、環境之必要範圍內，應認概括由成立後
    之管理委員會繼受，而公寓大廈、社區安全、環境維護之委
    由專業保全公司提供服務，為現在社會常態，無論區分所有
    權人是否均已實際進駐或管委會是否經合法選任管理委員而
    成立，均應認屬維護社區內人身、財產安全所必要，其於管
    理委員會合法成立前，自係為籌備設立過程中所必要處理之
    事務，待管理委員會成立後，因此所生之權利義務，當應由
    管理委員會享受、負擔。況系爭契約簽訂時，該社區內區分
    所有建物已經金釗公司部分出售，此為被上訴人所不爭，則
    為管理社區環境及安全，確有先覓適當人員擔任管理服務之
    必要，另參照卷內所附系爭社區管委會會議紀錄顯示，系爭
    社區管委會成立後，仍由被上訴人執行保全管理服務，該管
    委會亦曾要求被上訴人公司配合印製繳費單，並決議自93年
    5 月份起收取管理費等項（見本院卷第153 頁），顯示系爭
    社區管委會成立後，仍繼續接受被上訴人提供之保全服務，
    而被上訴人嗣後催告給付之存證信函（見原審卷第19頁），
    亦係向系爭社區管委會籌備處為之，所開立之請款發票（見
    原審卷第22頁），更均載明「買受人」為系爭社區管委會，
    顯示被上訴人主觀上亦認知契約之相對人應為系爭社區管委
    會，益見系爭契約所生法律關係，確為系爭社區管委會所繼
    受，而由雙方各自享受權利、負擔義務。是上訴人前雖以系
    爭管委會籌備處代表人名義與被上訴人締約，但應與其個人
    之法律關係相分別，不能認其個人為系爭契約之當事人，揆
    之前揭說明，自無從令負因系爭契約所生之義務，是被上訴
    人主張依據系爭契約約定，上訴人負有給付服務費、遲延利
    息及違約金之義務，而對其個人起訴請求給付，於法尚屬無
    據。
五、從而，原告主張依據系爭契約約定，請求上訴人給付被上訴
    人207,307 元，及自93年7 月11日起至清償日止，按年息百
    分之5 計算之利息，並應給付被上訴人270,400 元之違約金
    ，為無理由，不應准許。原判決命上訴人如數給付，並依職
    權為假執行之宣告，自有未洽。上訴意旨指摘原判決不當，
    求予廢棄改判，為有理由，自應由本院予以廢棄改判如主文
    第二項所示。至兩造其餘攻擊防禦方法，經核均無礙於本件
    之判斷，於茲不贅。
六、據上論結，本件上訴為有理由，依民事訴訟法第436 條之1
    第3 項、第450 條、第78條，判決如主文。
中    華    民    國    95    年     2    月    23    日
                  民事第一庭  審判長法  官  黃小瑩
                                    法  官  劉穎怡
                                    法  官  蕭錫証
以上正本證明與原本無異。
本判決不得上訴。
中    華    民    國    95    年    2     月    27    日
                                    書記官  林令令


司法院資訊處製作；財團法人民間司法改革基金會備份。
